【裁判字號】    97,訴,3196
【裁判日期】    970930
【裁判案由】    毒品危害防制條例
【裁判全文】
臺灣臺中地方法院刑事判決              97年度訴字第3196號
公  訴  人  臺灣臺中地方法院檢察署檢察官
被      告  甲○○
                    國民
                    （現羈押於臺灣臺中看守所）
選任辯護人  羅宗賢律師
            黃雅琴律師
上列被告因毒品危害防制條例案件，經檢察官提起公訴（九十七
年度偵字第九七四九號、第一○三九二號）及移送併辦（九十七
年度偵字第一八五六九號），本院判決如下：
    主  文
甲○○犯如附表所示之罪，累犯，各處如附表所示之刑。主刑部
分應執行有期徒刑拾捌年。
    事  實
一、甲○○綽號「阿叡」，曾因違反毒品危害防制條例案件，經
    本院以九十三年度訴字第三一一一號判處有期徒刑一年一月
    、七月，定應執行刑為有期徒刑一年六月確定，甫於民國九
    十五年四月二十日因假釋付保護管束期滿未經撤銷，視為執
    行完畢。猶不知悔改，明知海洛因、甲基安非他命分屬毒品
    危害防制條例第二條第二項第一款、第二款所定之第一級、
    第二級毒品，竟基於意圖營利而販賣意圖，而為下列犯行：
（一）於九十六年九月十三日晚上八時五十六分許，鍾永桂以門
      號0000000000號行動電話撥打邱意祥（已另案
      判決）持用之門號0000000000號行動電話，表
      明向邱意祥購買一小包第二級毒品甲基安非他命（起訴書
      誤載為安非他命），電話中以暗語「一箱水果」稱之，邱
      意祥於電話中應允並約定在國道四號高速公路東勢交流道
      附近之全國加油站交易後，隨與甲○○共同基於販賣第二
      級毒品之犯意聯絡，由邱意祥指派甲○○到場交付毒品予
      鍾永桂。惟因甲○○攜帶第一級毒品海洛因到場，與鍾永
      桂欲購買之第二級毒品甲基安非他命不符，甲○○乃又返
      回邱意祥之住處更換第二級毒品甲基安非他命後，再於晚
      上九時三十七分許，至國道四號高速公路東勢交流路口之
      全國加油站附近，以新臺幣（下同）三千元之價格，販賣
      第二級毒品甲基安非他命一包予鍾永桂。
（二）於九十六年十月一日下午六時三十七分許，蔡宗能以室內
      電話00－00000000號電話撥打甲○○使用之門
      號0000000000號行動電話（該ＳＩＭ卡為林廉
      凱所有，插用甲○○所有之摩托羅拉牌行動電話機，未扣
      案），表示欲購買第一級毒品海洛因。甲○○遂以一千元
      向邱意祥購買價值一千五百元之海洛因一包，於同日下午
      七時許，在國道四號高速公路東勢交流道附近之全國加油
      站，將其所購得之上開海洛因之三分之二以一千元之價格
      ，販賣予蔡宗能，而獲取價值五百元之海洛因，以此方式
      牟利。
（三）於九十六年十月二日晚上十一時十三分許，蔡宗能以室內
      電話00－00000000號電話撥打甲○○使用之門
      號0000000000號行動電話，表示欲購買第一級
      毒品海洛因。甲○○遂以一千元向邱意祥購買價值一千五
      百元之海洛因一包，於同日晚上十一時四十分許，在臺中
      縣豐原市○○路附近天橋，將其所購得之上開海洛因之三
      分之二以一千元之價格，販賣予蔡宗能，而獲取價值五百
      元之海洛因，以此方式牟利。
（四）於九十六年十月二日晚上十時四十一分許，李雨霖以友人
      潘政憲之門號0000000000號撥打甲○○使用之
      門號0000000000號行動電話，表明欲購買第一
      級毒品海洛因。甲○○遂以一千元向邱意祥購買價值一千
      五百元之海洛因一包，於同日晚上十一時許，在國道四號
      高速公路東勢交流道附近之全國加油站，將其所購得之上
      開海洛因之三分之二以一千元之價格，販賣予蔡宗能，而
      獲取價值五百元之海洛因，以此方式牟利。
二、案經臺中縣警察局報告及臺灣臺中地方法院檢察署檢察官自
    動偵查起訴。
    理  由
壹、證據能力部分：
一、按被告以外之人於偵查中向檢察官所為之陳述，除顯有不可
    信之情況者外，得為證據。刑事訴訟法第一百五十九條之一
    第二項定有明文。偵查中對被告以外之人（包括證人、鑑定
    人、告訴人、被害人及共同被告等）所為之偵查筆錄，或被
    告以外之人向檢察官所提之書面陳述，性質上均屬傳聞證據
    。惟現階段刑事訴訟法規定檢察官代表國家偵查犯罪、實施
    公訴，依法其有訊問被告、證人及鑑定人之權，證人、鑑定
    人且須具結，而實務運作時，檢察官偵查中向被告以外之人
    所取得之陳述，原則上均能遵守法律規定，不致違法取供，
    其可信度極高，職是，被告以外之人前於偵查中已具結而為
    證述，除反對該項供述得具有證據能力之一方，已釋明「顯
    有不可信之情況」之理由外，不宜以該證人未能於審判中接
    受他造之反對詰問，即遽指該證人於偵查中之陳述不具證據
    能力。查本件證人鍾永桂、蔡宗能、李雨霖、邱意祥於偵查
    中所為證述，均已具結保證其等證言之真實性，而被告、辯
    護人均未能釋明上開陳述有何「顯不可信之情況」，且於客
    觀之外部情狀上，難認有何顯不可信之情狀，是證人鍾永桂
    、蔡宗能、李雨霖、邱意祥於偵查中所為陳述，自有證據能
    力。
二、次按被告以外之人於審判外之陳述，雖不符前四條之規定，
    而經當事人於審判程序同意作為證據，法院審酌該言詞陳述
    或書面陳述作成時之情況，認為適當者，亦得為證據。當事
    人、代理人或辯護人於法院調查證據時，知有第一百五十九
    條第一項不得為證據之情形，而未於言詞辯論終結前聲明異
    議者，視為有前項之同意。刑事訴訟法第一百五十九條之五
    定有明文。核其立法理由在於傳聞證據未經當事人之反對詰
    問予以核實，乃排斥其證據能力。惟當事人如放棄對原供述
    人之反對詰問權，於審判程序表示同意該等傳聞證據可作為
    證據，此時，法院除認該傳聞證據欠缺適當性外，自可承認
    其證據能力。本件檢察官、被告甲○○及辯護人黃雅琴律師
    於審判期日，對證人鍾永桂、蔡宗能、潘政憲、李雨霖、邱
    意祥於警詢時所為陳述於本院審判期日均同意作為證據（見
    本院九十七年九月十六日審判筆錄）；另對於就被告甲○○
    所使用0000000000號行動電話通訊監察譯文、通
    訊監察書等證據未於言詞辯論終結前表示異議，且本院審酌
    該等證據作成時，均無不適當之處，是依前揭說明，上開證
    據均有證據能力。
貳、認定犯罪事實所根據的證據及理由：
一、訊據被告於本院審理中坦白承認確有於如附表編號一所示之
    時、地與邱意祥（業經本院以九十七年度訴字第九○○號判
    決在案）販賣第二級毒品甲基安非他命予證人鍾永桂（起訴
    書雖載為安非他命，但同案被告邱意祥為警查獲時所扣案之
    第二級毒品，經送驗結果為甲基安非他命，有行政院衛生署
    草屯療養院九十六年十一月二十三日草療鑑字第○九六○○
    ○九四五二號鑑定書附於九十六年度偵二八二七九號卷第三
    八頁背面可稽，足證被告與邱意祥所販賣者為甲基安非他命
    ）；又於如附表編號二至四所示之時、地販賣第一級毒品海
    洛因予證人蔡宗能、李雨霖等事實。核與證人鍾永桂、邱意
    祥、蔡宗能、潘政憲、李雨霖於警詢及偵查中證述情節相符
    ，復有被告使用之門號0000000000號行動電話通
    訊監察譯文在卷可佐，是被告上開自白與事實相符，堪予採
    信。被告上開犯行，應可認定。
二、查邇來政府查緝毒品之施用或販賣執法甚嚴，使各類毒品均
    益趨量微價高，販賣者率有暴利可圖；又販賣毒品者，非可
    公然為之，亦無公定之價格，不論任何包裝，均可任意分裝
    增減分量，而每次買賣之價量，亦可能隨時依雙方間之關係
    深淺、資力、需求量及對行情之認知、來源是否充裕、查緝
    是否嚴緊，購買者被查獲時供述購買對象之可能性風險之評
    估等，因而異其標準，並機動調整，非可一概而論，販賣之
    利得除經坦承犯行或價量俱臻明確外，委難察得實情，販賣
    之人從價差或量差中牟利方式雖異，其意圖營利之非法販賣
    行為則一。查本件被告、邱意祥與證人鍾永桂均非至親，當
    無可能屢屢甘冒重典而依購入價格轉售而毫無利得，是渠等
    有營利之意圖，要無疑義。另本件被告販賣第一級毒品海洛
    因予證人蔡宗能、李雨霖二人均可從中獲得價值五百元之海
    洛因施用等情，業經被告於本院審理中供陳在卷（見本院九
    十七年九月十六日審判筆錄），是被告就此部分具有營利之
    意圖及利得乙節已足證明。
三、論罪科刑：
（一）查海洛因、安非他命分屬毒品危害防制條例第二條第二項
      第一款、第二款所定第一級、第二級毒品；核被告如附表
      編號一所示之犯行，均係違反毒品危害防制條例第四條第
      二項之販賣第二級毒品罪，如附表編號二至四號所示之犯
      行，均係違反毒品危害防制條例第四條第一項之販賣第一
      級毒品罪。臺灣臺中地方法院檢察署以九十七年度偵字第
      一八五六九號移送併辦部分與如附表編號二至四號之犯罪
      事實同一，為起訴效力所及，本院自得併予審理，附此敘
      明。被告於販賣前，持有第一級毒品海洛因、第二級毒品
      安非他命，進而販賣，其持有之低度行為應為販賣之高度
      行為所吸收，不另論罪。被告與案外人邱意祥二人就如附
      表編號一號所示之犯行，具有犯意聯絡及行為分擔，為共
      同正犯。被告所為三次販賣第一級，一次販賣第二級毒品
      罪，犯意各別，行為互殊，應分論併罰之。被告曾因違反
      毒品危害防制條例案件，經本院以九十三年度訴字第三一
      一一號判處有期徒刑一年一月、七月，定應執行刑為有期
      徒刑一年六月確定，甫於九十五年四月二十日因假釋付保
      護管束期滿未經撤銷，視為執行完畢，此有臺灣高等法院
      被告前案紀錄表及臺灣臺中地方法院檢察署刑案資料查註
      紀錄表在卷可稽，其前受有期徒刑執行完畢，於五年內再
      故意犯本件最重本刑為有期徒刑以上之罪，為累犯，除死
      刑與無期徒刑依法不得加重外，應依刑法第四十七條第一
      項規定，加重其刑。
（二）按刑法第五十九條規定犯罪之情狀可憫恕者，得酌量減輕
      其刑，其所謂「犯罪之情狀」，與同法第五十七條規定科
      刑時應審酌之一切情狀，並非有截然不同之領域，於裁判
      上酌減其刑時，應就犯罪一切情狀（包括第五十七條所列
      舉之十款事項），予以全盤考量，審酌其犯罪有無可憫恕
      之事由（即有無特殊之原因與環境，在客觀上足以引起一
      般同情，以及宣告法定低度刑，是否猶嫌過重等等），以
      為判斷（最高法院九十五年度台上字第六一五七號判決意
      旨參照）。而毒品危害防制條例第四條第一項、第二項規
      定之法定刑為死刑、無期徒刑、七年以上有期徒刑，刑度
      可謂重大。然同為販賣第一級、第二級毒品之人，其原因
      動機不一，犯罪情節未必盡同，或有大盤毒梟者，亦有中
      、小盤之分，甚或僅止於吸毒者友儕間為求互通有無之有
      償轉讓者亦有之，其販賣行為所造成危害社會之程度自屬
      有異，法律科處此類犯罪，所設之法定最低本刑卻同為「
      死刑或無期徒刑或七年以上有期徒刑」，不可謂不重。為
      達懲儆被告，並可達防衛社會之目的者，自非不可依客觀
      之犯行與主觀之惡性二者加以考量其情狀，是否有可憫恕
      之處，適用刑法第五十九條之規定酌量減輕其刑，期使個
      案裁判之量刑，能斟酌至當，符合比例原則。被告販賣第
      一級毒品海洛因之對象僅有證人蔡宗能、李雨霖，販賣次
      數為三次，販賣所得合計僅四千五百元，實際販售出之毒
      品數量，較諸販毒集團尚屬零星小額，被告販售數量及販
      賣所得金額尚非鉅額，且被告僅係單純販賣交易毒品，並
      無施用強暴、脅迫之不法手段，更無向購買毒品之人積極
      催討交易款項，以其情節而論，其惡性尚不如專以販賣第
      一級毒品維生之販毒集團重大，被告既非販賣毒品之大盤
      或中盤商，被告販賣毒品之行為尚未造成無可彌補之鉅大
      危害；另被告係依邱意祥之指示代為送交第二級毒品安非
      他命一次予鍾永桂，是被告所犯之販賣第一級、第二級毒
      品罪，其最輕法定本刑為無期徒刑、七年以上有期徒刑，
      實屬情輕法重，衡其犯罪情狀在客觀上顯非不可憫恕，以
      其所犯之罪之最低法定刑為無期徒刑、七年以上有期徒刑
      而言，本院認為法重情輕，縱使量處法定最低刑度之刑，
      仍嫌過重，爰依刑法第五十九條之規定，予以酌量減輕其
      刑度，並先加後減之。
（三）爰審酌被告犯罪之動機、目的，為圖一己私利而販賣毒品
      ，其販賣行為不僅導致人之生命、身體受侵害，且使國家
      、社會為掃除毒害、幫助吸毒者戒除毒癮，花費不訾之金
      錢及人力、物力，法益嚴重受害，危害至鉅，然渠等販賣
      毒品數量、次數、對象及所得均非多，正值青年，面對最
      低本刑為死刑、無期徒刑、七年以上有期徒刑之罪仍坦然
      承認，接受法律之制裁，犯後態度良好，顯已有悔改之意
      ，衡情應有再令入社會自新之機會等一切情狀，分別量處
      如附表所示之刑，以啟自新，並定應執行之刑。
（四）按犯第四條至第九條、第十二條、第十三條或第十四條第
      一項、第二項之罪者，其供犯罪所用或因犯罪所得之財物
      ，均沒收之，如全部或一部不能沒收時，追徵其價額或以
      其財產抵償之。毒品危害防制條例第十九條第一項定有明
      文。又按共同正犯之犯罪所得為新臺幣時，因係合併計算
      ，且於全部或一部不能沒收時以其財產抵償之，為避免執
      行時發生重複沒收、抵償之情形，故各共同正犯之間係採
      連帶沒收主義，於裁判時僅諭知連帶沒收，不得就全體共
      同正犯之總所得對各該共同正犯分別重複諭知沒收（最高
      法院九十五年度台上字第三八八三號判決意旨參照）。查
      被告與邱意祥就如附表編號一所示販賣第二級毒品所得之
      三千元，係被告與邱意祥二人犯販賣第二級毒品罪所得之
      財物，雖未扣案，然應依毒品危害防制條例第十九條第一
      項規定，各應宣告連帶沒收，如全部或一部不能沒收時，
      以其等財產抵償之。另被告所為如附表編號二至四所示販
      賣第一級毒品海洛因所得合計為四千五百元，爰依毒品危
      害防制條例第十九條第一項之規定併予諭知沒收，如全部
      或一部不能沒收時，依同條項之規定，應以其財產抵償之
      。
（五）另按毒品危害防制條例第十九條第一項規定，犯販賣毒品
      罪者，其供犯罪所用或因犯罪所得之財物，均沒收之。但
      此並無「不問屬於犯人與否沒收之」之特別規定，自應仍
      有刑法第三十八條第一項第三款、第三項前段之適用，即
      以屬於犯人所有者為限，始得沒收之（最高法院九十四年
      度台上字第四二六五號裁判意旨參照）。在本案中，被告
      係使用門號0000000000號行動電話門號，作為
      違犯如附表所示編號二至四犯行之聯絡工具，上開門號所
      插用之摩托羅拉行動電話機，係被告所有且供販賣第一級
      毒品使用，業經被告供陳在卷，雖未扣案，然無證據足認
      業已滅失，仍應依毒品危害防制條例第十九條第一項前段
      之規定，宣告沒收。但被告否認該門號（ＳＩＭ卡）為其
      所有，亦無任何證據顯示上開行動電話門號係被告所有，
      又不屬違禁物，核與毒品危害防制條例第十九條第一項或
      刑法第三十八條沒收之要件均屬有間，爰不諭知沒收，併
      此敘明。
據上論斷，應依刑事訴訟法第二百九十九條第一項前段，毒品危
害防制條例第四條第一項、第二項、第十九條第一項，刑法第十
一條前段、第二十八條、第四十七條第一項、第五十一條第五款
、第五十九條判決如主文。
本案經檢察官乙○○到庭執行職務。
中    華    民    國    97    年    9     月    30    日
                  刑事第十六庭  審判長法  官  楊文廣
                                      法  官  柯志民
                                      法  官  周玉蘭
上正本證明與原本無異。
如不服本判決，應於收受送達後10日內向本院提出上訴書狀（應
敘述具體理由並附繕本）。
上訴書狀如未敘述理由，應於上訴期間屆滿後20日內補提理由書
於本院。
                                      書記官  黃泰能
中    華    民    國    97    年    9     月    30    日
附表：
┌──┬────┬────────┬────┬──────────┐
│編號│時間    │ 犯  罪  方  式 │犯罪所得│所犯罪名及處刑      │
├──┼────┼────────┼────┼──────────┤
│ 1  │於96年9 │如犯罪事實欄（一│3000元  │共同販賣第二級毒品，│
│    │月13日晚│）所載          │        │累犯，處有期徒刑參年│
│    │上8時56 │                │        │柒月。未扣案之販賣第│
│    │分許。  │                │        │二級毒品所得新臺幣參│
│    │        │                │        │仟元與邱意祥連帶沒收│
│    │        │                │        │之，如全部或一部不能│
│    │        │                │        │沒收時，以其等之財產│
│    │        │                │        │抵償之。            │
├──┼────┼────────┼────┼──────────┤
│ 2  │於96年10│如犯罪事實欄（二│1500元  │販賣第一級毒品，累犯│
│    │月1日下 │）所載          │        │，處有期徒刑拾伍年貳│
│    │午6時37 │                │        │月。摩托羅拉牌行動電│
│    │分許。  │                │        │話機壹支沒收。未扣案│
│    │        │                │        │之販賣第一級毒品所得│
│    │        │                │        │新臺幣壹仟伍佰元沒收│
│    │        │                │        │之，如全部或一部不能│
│    │        │                │        │沒收時，以其財產抵償│
│    │        │                │        │之。                │
├──┼────┼────────┼────┼──────────┤
│ 3  │於96年10│如犯罪事實欄（三│1500元  │販賣第一級毒品，累犯│
│    │月2日晚 │）所載          │        │，處有期徒刑拾伍年貳│
│    │上11時13│                │        │月。摩托羅拉牌行動電│
│    │分許。  │                │        │話機壹支沒收。未扣案│
│    │        │                │        │之販賣第一級毒品所得│
│    │        │                │        │新臺幣壹仟伍佰元沒收│
│    │        │                │        │之，如全部或一部不能│
│    │        │                │        │沒收時，以其財產抵償│
│    │        │                │        │之。                │
├──┼────┼────────┼────┼──────────┤
│ 4  │於96年10│如犯罪事實欄（四│1500元  │販賣第一級毒品，累犯│
│    │月2日晚 │）所載          │        │，處有期徒刑拾伍年貳│
│    │上10時41│                │        │月。摩托羅拉牌行動電│
│    │分許。  │                │        │話機壹支沒收。未扣案│
│    │        │                │        │之販賣第一級毒品所得│
│    │        │                │        │新臺幣壹仟伍佰元沒收│
│    │        │                │        │之，如全部或一部不能│
│    │        │                │        │沒收時，以其財產抵償│
│    │        │                │        │之。                │
└──┴────┴────────┴────┴──────────┘
附錄論罪科刑法條
毒品危害防制條例第4條
製造、運輸、販賣第一級毒品者，處死刑或無期徒刑；處無期徒
刑者，得併科新臺幣1千萬元以下罰金。
製造、運輸、販賣第二級毒品者，處無期徒刑或7年以上有期徒
刑，得併科新臺幣7百萬元以下罰金。
製造、運輸、販賣第三級毒品者，處5年以上有期徒刑，得併科
新臺幣5百萬元以下罰金。
製造、運輸、販賣第四級毒品者，處3年以上10年以下有期徒刑
，得併科新臺幣3百萬元以下罰金。
製造、運輸、販賣專供製造或施用毒品之器具者，處1年以上7
年以下有期徒刑，得併科新臺幣1百萬元以下罰金。
前五項之未遂犯罰之。


司法院資訊處製作；財團法人民間司法改革基金會備份。
